【裁判字號】    97,易,1677
【裁判日期】    971006
【裁判案由】    詐欺
【裁判全文】
臺灣板橋地方法院刑事判決              97年度易字第1677號
公  訴  人  臺灣板橋地方法院檢察署檢察官
被      告  甲○○
上列被告因詐欺案件，經檢察官提起公訴（97年度偵字第9058號
），本院判決如下：
    主  文
甲○○幫助犯詐欺取財罪，處有期徒刑貳月，如易科罰金以新臺
幣壹仟元折算壹日。
    事  實
一、甲○○（原姓名「顏斌栓」，民國90年2 月27日改名「顏軒
    文」，96年6 月5 日改從母姓「林」，並改名為「甲○○」
    ）可預見一般人無故不自行申辦金融機構帳戶使用，反價購
    或其他方式取得他人申辦之金融機構帳戶使用，可能為遂行
    詐欺取財之不法所有意圖，竟為貪圖小利，仍不違背其意，
    而基於幫助詐欺取財之不確定故意，於96年12月13日，在臺
    北縣某處，將其前於90年10月4 日開立之臺北縣板橋市「板
    橋光復橋郵局」帳號00000000000000號帳戶之存摺、金融卡
    及密碼，以不詳之代價，交付不詳之人，提供予詐欺集團供
    作詐騙他人匯款之人頭帳戶使用。嗣先後即有(一)乙○○於同
    日下午4 時許，在新竹縣竹北市，遭詐欺集團成員冒稱係其
    友人「郭雅鈴」之女子，以電話向其詐騙稱欲向其借款新臺
    幣（下同）5 萬元，使乙○○因而陷於錯誤，接續於同日下
    午4 時28分許、次日（即同年月14日）上午8 時30分許，先
    後匯款3 萬元、1 萬元，至甲○○上開郵局帳戶內，旋遭該
    詐欺集團成員提領一空；(二)丙○○於同年月28日下午3 時許
    ，在臺北市○○○路住處，遭詐欺集團成員冒稱係其友人「
    李文嘉」之男子，以電話向其詐騙稱因急需用錢欲向其借款
    ，使丙○○因而陷於錯誤，於同日下午5 時許，匯款1 萬元
    至甲○○上開郵局帳戶，旋遭該詐欺集團成員提領一空。其
    後經乙○○、丙○○向其上開友人查詢，始知受騙，經報警
    處理後，循線調查，因而查悉上情。
二、案經臺北縣政府警察局海山分局報請臺灣板橋地方法院檢察
    署檢察官偵查起訴。
    理  由
一、訊據被告甲○○矢口否認其有上揭幫助詐欺犯行，辯稱：伊
    上開銀行帳戶之存摺、金融卡等物，係於96年9 月、10月間
    ，在臺北縣板橋市（經查應係中和市）光復國小附近，放在
    車內，遭人敲破車窗竊取，失竊之物尚有伊之中國信託銀行
    三重分行存摺、身分證、現金6 、7 千元等物，伊並無提供
    上開存摺等物幫助他人犯罪云云。然查：
    (一)被告雖自陳於上開時地遭人敲破車窗失竊上開財物云云，
      卻稱其並未報案，核此與一般人失竊處理常情有異，其上
      開所辯已非無疑。次查被告於警詢時原辯稱其係於96年10
      或11月間，在板橋光復國小旁停車格停車時，遭人敲破車
      窗行竊云云，其後於偵查中又改稱其係於96年9 、10月間
      ，在板橋埔墘國小附近停放車輛時，遭人敲破車窗行竊云
      云（見偵查卷6 頁、39頁），至本院審理時則又改稱上開
      警詢時所述情節，其上開所辯失竊時地前後說詞反覆不一
      ，亦見其所辯之真實性實堪質疑。此外，被告於本院審理
      時又曾陳稱其車係遭人敲破車窗行竊後，有去維修云云，
      然其亦無法陳明為其維修之車行詳細資料，以供查核，亦
      未能提出修車之任何單據，益見上開所辯遭人敲破車窗行
      竊之情應非屬實。
    (二)再據被告於本院審理時辯稱：伊係計程車司機，遭竊當日
      伊同時被竊本件上開郵局帳戶及中國信託銀行帳戶等存摺
      ，係因伊向伊表哥林俊杰借款5 萬元，要他匯款至上開郵
      局帳戶，作為個人資金調度使用，另伊因要做資金調度使
      用，亦拜託伊計程車司機朋友借錢給伊，匯款至上開中國
      信託銀行帳戶，才會帶著上開二本帳戶存摺云云，然稽之
      被告上開所述，其僅係一計程車司機，何須多方借款調度
      資金，此顯與其職業性質不合，況被告亦未能提出相關證
      據以佐其調度資金之說之實。再者徵諸被告上開二帳戶交
      易明細資料所示，其上開郵局帳戶早於96年1 月時，帳戶
      內存款即僅餘71元，其後至本件案發前，期間均無任何交
      易往來，而其上開銀行帳戶，更早於93年2 月間，帳戶內
      存款即僅餘49元，其後至其於96年10月25日辦理掛失補發
      存摺止，期間亦均無任何交易往來，顯見被告上開二帳戶
      均已有停用相當時日，未曾供作其調度資金使用，卻於失
      竊當日突然同時攜出欲供其作為調度資金使用，實非無反
      常之情，而與常情相悖，況被告亦自陳其後並無其上開所
      謂借款調度資金之款項匯入，由此亦見被告上開所辯攜出
      上開二帳戶存摺以供調度資金使用之說，應非事實。
    (三)又查，本件被告上開郵局帳戶存摺，係遲至本件上開被害
      人遭詐騙後之96年12月28日，被告始以語音向郵局掛失，
      而其上開中國信託銀行帳戶存摺，則係於96年10月25日即
      向銀行辦理掛失並申請補發存摺、金融卡，至其身分證則
      係於96年9 月21日即辦理補發，此有上開二帳戶交易明細
      資料、中國信託銀行辦理掛失止付、更換申請資料、被告
      身分證補後影本等在卷可稽，可見被告雖辯稱其上開二銀
      行帳戶存摺、身分證，係於96年9 、10月間同時遭竊云云
      ，然核諸其上開二帳戶掛失及其身分證補發期日，相隔均
      有一至二月之久，顯與其上開所辯同時失竊情節亦屬有違
      。是綜上所述，參互印證，足認被告上開所辯，應不足採
      。
    (四)此外，被告上開犯罪事實，復有被害人乙○○、丙○○等
      於警詢之指述（見偵查卷9 至13頁，此被害人等於警詢之
      陳述，被告就其證據能力均未爭執，依刑事訴訟法第159
      條之5 之規定，均得為證據）、被害人乙○○被騙匯款之
      郵局自動櫃員機交易明細表2 紙、存摺交易紀錄內容、被
      害人丙○○被騙匯款之存摺交易紀錄內容、警局受理被害
      人丙○○報案之受理各類案件紀錄表、受理詐騙帳戶通報
      警示簡便格式表、反詐騙諮詢專線紀錄表、受理被害人乙○○報案之受理案件明細表、反詐騙案件紀錄表、被告上
      開板橋光復橋郵局帳戶開戶資料、客戶歷史交易清單等在
      卷可資佐證。
    是綜上所述諸情，本件事證已臻明確，被告上揭犯行洵堪認
    定，應予依法論科。
二、核本件被告上開所為，係犯刑法第30條、刑法第339 條第1
    項之幫助詐欺取財罪。又其一幫助行為，幫助他人對被害人
    乙○○、丙○○等犯數詐欺取財罪，為想像競合犯，應從一
    重處斷。再被告係幫助他人犯罪，爰依刑法第30條第2 項規
    定按正犯之刑減輕之。爰審酌被告提供帳戶予詐欺集團使用
    ，所為已影響社會正常交易安全，增加被害人尋求救濟之困
    難，並使犯罪之追查趨於複雜，暨其素行、犯罪之動機、目
    的、手段、生活狀況、智識程度、所獲不法利益及犯罪後之
    態度等一切犯罪情狀，量處如主文所示之刑，並諭知易科罰
    金之折算標準。
據上論斷，應依刑事訴訟法第299 條第1 項前段，刑法第30條、
第339 條第1 項、第55條、第41條第1 項前段，刑法施行法第1
條之1 ，判決如主文。
本案經檢察官張慶林到庭執行職務
中    華    民    國    97    年    10    月    6     日
              刑事第十一庭  審判長法  官  彭  全  曄
                                  法  官  陳  正  昇
                                  法  官  洪  珮  婷
以上正本證明與原本無異
如不服本判決應於送達後10日內向本院提出上訴狀
                                  書記官  林  怡  秀
中    華    民    國    97    年    10    月    6     日
附錄本案論罪科刑法條全文：
中華民國刑法第339條
意圖為自己或第三人不法之所有，以詐術使人將本人或第三人之
物交付者，處5年以下有期徒刑、拘役或科或併科1千元以下罰金
。
以前項方法得財產上不法之利益或使第三人得之者，亦同。
前二項之未遂犯罰之。


司法院資訊處製作；財團法人民間司法改革基金會備份。
